【裁判字號】    89,訴,1129
【裁判日期】    900114
【裁判案由】    搶奪
【裁判全文】
臺灣板橋地方法院刑事判決                        八十九年度訴字第一一二九號
    公  訴  人  臺灣板橋地方法院檢察署檢察官
    被      告  丙○○
右列被告因搶奪案件，經檢察官提起公訴（八十九年度偵字第七一六三號），本院判
決如左：
    主  文
丙○○意圖為自己不法之所有，而搶奪他人之動產，處有期徒刑柒月，緩刑參年，緩
刑期內付保護管束。
    事  實
一、丙○○意圖為自己不法之所有，於民國八十九年四月四日上午十一時四十五分許
    ，在臺北縣新莊市○○○路六十一號地下室新聯社日用品供銷部內，穿著睡衣，
    站立於收銀員員甲○○旁，趁甲○○將收銀機拉開一半未及反應之際，搶奪新臺
    幣（下同）五千元，得手後，稱錢是其姐所有，丟還一千元予甲○○，隨即跑到
    附近之新莊市○○○路五十七號「風月麵包店」內，又返還一千元予追至之甲○
    ○。嗣新聯社職員陳志源到場，亦返還一千元予陳志源，再跑到對面便利商店拿
    一瓶飲料，持上開搶奪所得之一千元予便利商店店員結帳，該店員將一千元返還
    甲○○，丙○○嗣為趕至現場之警員逮捕。
二、案經臺北縣警察局新莊分局報請臺灣板橋地方法院檢察署檢察官偵查起訴。
    理  由
一、訊據據被告丙○○對於右揭時地搶奪財物之犯罪事實固坦承不諱，惟辯稱僅搶奪
    三千元云云，惟被告搶奪五千元之情，業據證人甲○○、乙○○於警訊及檢察官
    訊問時證述綦詳，且有贓物認領保管單一紙附卷可稽。本件事證明確，被告犯行
    堪以認定。
二、核被告丙○○所為，係犯刑法第三百二十五條第一項之搶奪罪。查被告乃一精神
    分裂病患者，此有太和醫院診斷書在卷可稽，衡諸被告行搶之過程異於常人，證
    人甲○○、乙○○均證稱證述被告之行止、言語異常，精神可能有問題等語（見
    偵查卷第二十一頁），顯見被告於行為當時之精神及判斷作用，較常人之平均程
    度為低。惟被告於本院歷次開庭時對於行搶過程尚能連貫陳述，且自承知道不可
    拿取他人金錢，但看見很多錢，就很想拿過來等語（見本院九十年一月三日審理
    筆錄），堪認被告之精神狀態顯有減退，但尚未達心神喪失之程度。另被告經行
    政院衛生署八里療養院進行精神鑑定，亦認為「丙○○自高二發病以來，雖曾間
    斷性接受精神科住院治療，然出院後即中斷治療，故其精神症狀持續存在，且其
    日常生活功能道德感亦有逐漸減退現象，發生本案之前，簡員之症狀更有惡化之
    情形，依臨床精神醫學之立場觀之，實施犯罪行為當時簡員之現實判斷能力及道
    德意識已因病而致顯著低於常人之平均水準，即已達精神耗弱之程度。」，此有
    該院八十九年十二月八日八九八療一般字第四三七九號函及精神鑑定告書附卷可
    參，是被告於行為當時已達精神耗弱之程度，應依刑法第十九條第二項規定減輕
    其刑。爰審酌被告品性、智識程度，犯罪之動機、目的、手段，對被害人所生危
    害及犯罪後之態度等一切情狀，量處如主文所示之刑示懲。又被告未曾受有期徒
    刑以上刑之宣告，有臺灣高等法院檢察署刑案紀錄簡覆表在卷可憑，經此罪刑宣
    告當知警惕，應無再犯之虞，本院認所宣告之刑以暫不執行為適當，併予宣告緩
    刑三年以啟自新，惟其上述病症仍持續存在，為確實使被告有正確之法律觀念並
    提供必要之協助及督促，且依其所犯情節認有加以追蹤觀護之必要，亦併依刑法
    第九十三條第一項之規定，宣告緩刑期內付保護管束，俾由地方法院檢察署之觀
    護人予以適當之督促，並發揮付條件緩刑制度之立意及避免短期自由刑執行所肇
    致之弊端，以觀後效。
據上論斷，應依刑事訴訟法第二百九十九條第一項前段，刑法第三百二十五條第一項
、第十九條第二項、第七十四條第一款、第九十三條第一項，判決如主文。
本案經檢察官蔡顯鑫到庭執行職務
中      華      民      國      九十      年      一      月    十七    日
                                臺灣板橋地方法院刑事第六庭
                                    法  官  侯  志  融
如不服本判決，應於判決送達後十日內，向本院提出上訴狀。
刑法第三百二十五條
意圖為自己或第三人不法之所有，而搶奪他人之動產者，處六月以上五年以下有期徒
刑。
因而致人於死者，處無期徒刑或七年以上有期徒刑，致重傷者，處三年以上十年以下
有期徒刑。
第一項之未遂犯罰之。


司法院資訊處製作；財團法人民間司法改革基金會備份。
